【裁判字號】    98,抗,2
【裁判日期】    980116
【裁判案由】    拍賣抵押物
【裁判全文】
臺灣花蓮地方法院民事裁定                 98年度抗字第2號
抗  告  人  泰和水泥工業股份有限公司
法定代理人  甲○
相  對  人  乙○○
上列當事人間聲請拍賣抵押物事件，抗告人對於民國97年11月26
日本院97年度司拍字第224號裁定提起抗告，本院裁定如下：
    主  文
抗告駁回。
抗告費用新台幣壹仟元由抗告人負擔。
    理  由
一、按民法第873條第1項規定，抵押權人於債權已屆清償期而未
    受清償者，得聲請法院拍賣抵押物，就其賣得價金而受清償
    ，是抵押權人依此規定聲請拍賣抵押物，係屬非訟事件，法
    院所為准駁之裁定，無確定實體法上法律關係存否之性質，
    於債權及抵押權之存否，亦無既判力，故祇須其抵押權已經
    依法登記，並登記之清償期已屆滿而未受清償時，法院即應
    為許可拍賣抵押物之裁定。如對於此項法律關係有爭執時，
    亦應由有爭執之人另行提起訴訟，以求解決，不得僅依抗告
    程序聲明其爭執，並據為廢棄拍賣抵押物裁定之理由（最高
    法院70年度台抗字第197號裁定意旨可資參照）。
二、抗告意旨略以：抗告人係於民國78年12月6日設定第一順位
    最高限額新台幣（下同）54,000,000元抵押權予案外人陳財
    明，並簽發同額之本票予其收執。至於上述之抵押權如何輾
    轉移轉百分之十五予相對人，抗告人未被告知亦毫不知情。
    且相對人所提出之8,100,000元本票亦非真實，不得聲請拍
    賣抗告人所有之抵押物，為此提起抗告，請求廢棄原裁定云
    云。
三、惟查：相對人主張其係基於債權讓與關係輾轉取上述抵押權
    中百分之十五債權額，並因此取得抗告人於81年6月18日簽
    發面額8,100,000元之本票，其中抵押權讓與登記業於95 年
    11月27日登記完竣，但相對人迄今仍未清償上述本票債務等
    事實，並提出他項權利證明書、抵押權移轉契約書、土地登
    記簿謄本、本票等物為證，原法院據以准許相對人拍賣抵押
    物之聲請，即無不當。抗告意旨所述事實，或為債權讓與是
    否合法？本件抵押債權是否存在？倘若存在其數額究為若干
    各情，均屬實體法上法律關係之爭執，揆諸首引裁定意旨，
    抗告人應另行提起訴訟解決，不得僅依抗告程序聲明其爭執
    ，並據為廢棄拍賣抵押物裁定之理由。故本件抗告為無理由
    ，應予駁回。
四、依非訟事件法第46條、第21條第2項，民事訴訟法第495條之
    1第1項、第449條第1項、第78條，裁定如主文。
中    華    民    國    98    年    1    月    16     日
                      臺灣花蓮地方法院民事庭
                          審判長法官  湯文章
                          法      官  陳燁真
                          法      官  陳鈺林
以上正本係照原本作成。
如不服本裁定，僅得於收受本裁定正本送達後10日內，以適用法
規顯有錯誤為理由，向本院提出再抗告狀（須附繕本一份及繳納
再抗告裁判費新台幣1,000元），經本院許可後始可再抗告。
中    華    民    國    98    年    1    月    19     日
                          法院書記官  李惠穎


司法院資訊處製作；財團法人民間司法改革基金會備份。
